臺灣高等法院刑事判決　　　　　　　　96年度上易字第1224號
上　訴　人　臺灣臺北地方法院檢察署檢察官
被　　　告　甲○○
　　　　　　　　　　（另案在臺灣臺北看守所羈押中）
上列上訴人因被告偽造文書案件，不服臺灣臺北地方法院96年度
易字第479號，中華民國96年4月30日第一審判決（起訴案號：臺
灣臺北地方法院檢察署96年度偵緝字第358號），提起上訴，本
院判決如下：
    主  文
原判決撤銷。
甲○○偽造署押，足以生損害於公眾及他人，累犯，處有期徒刑
月，如易科罰金，以新臺幣壹仟元折算壹日，偽造如附表所示
之「乙○○」署押均沒收。
    事  實
一、甲○○前因犯詐欺罪及違反毒品危害防制條例等罪，經本院
    、臺灣板橋地方法院分別判處有期徒刑3月、3月、7月，經
    定應執行之刑為有期徒刑11月確定，於民國92年12月9日執
    行完畢。甲○○復於94年12月間犯危害毒品防制條例案件，
    經臺灣士林地方法院發布通緝，至95年7月5日14時10分許，
    在臺北縣蘆洲市○○○路301號前，因行跡可疑，為警當場
    查獲持有第一級毒品海洛因0.10公克，為逃避刑責，竟冒用
    其胞妹乙○○之名，於95年7月5日15時30分許，在臺北市政
    府警察局大安分局詢問調查時，偽造乙○○之簽名並捺指印
    於附表所示文書上，足以生損害於乙○○及警察機關移送案
    件之正確性。
二、案經臺北市政府警察局大安分局移送臺灣臺北地方法院檢察
    署檢察官偵查起訴。
    理  由
一、上揭事實，業據被告甲○○於警詢、檢察官偵查、原審及本
    院審理中坦承不諱，核與證人即被告之胞妹乙○○於警詢中
    之證述相符，並有如附表所示之文書在卷可稽，足認被告之
    自白與事實相符。本件事證明確，被告之犯行堪以認定。
二、按酒精濃度測定值單所示，其製作權人為執勤員警，在其上
    之被測人欄上簽名，僅係表明被測人為何人並對該測試結果
    無異議而已，並非表示收到該測定值單之意思，應係犯刑法
    第217條第1項之偽造署押罪，無庸另以偽造私文書罪論科，
    有最高法院91年度臺上字第1884號判決可資參照。又按司法
    警察或司法警察官於詢問犯罪嫌疑人時所製作之詢問筆錄，
    係記載對於犯罪嫌疑人之詢問及其陳述，其內容當然含有受
    詢問人之意思表示，因該筆錄為公務員職務上所製作之文書
    ，故為公文書之一種。受詢問人雖在筆錄之末簽名、蓋章或
    按指印，以擔保該筆錄之憑信性，但不能因此即認為該筆錄
    係受詢問人所製作，而變更其公文書之性質。從而，被告在
    「偵訊筆錄」上偽造署押，並未表示另外製作何種文書，應
    只論以偽造署押罪，不另論行使偽造私文書罪，亦有最高法
    院91年度台非字第294號判決可資參照。
三、查被告於員警所製作附表所示之「警詢筆錄」、「口卡片」
    、「搜索扣押筆錄」、「扣押物品目錄表」、「權利告知書
    」、「逮捕通知書」等文件上偽造「乙○○」之署押，係犯
    刑法第217條第1項之偽造署押罪。被告於密接之時地，接續
    於警詢筆錄、口卡片、搜索扣押筆錄、扣押物品目錄表、權
    利告知書、逮捕通知書上偽造被害人「乙○○」之署押，均
    係本於單一犯意接續進行，以實現一犯罪構成要件之單一行
    為，應為接續犯。公訴人指被告尚在「扣押物品收據」上偽
    造署押，惟經查卷證，該收據上並無何人之署押，即不能證
    明被告有此部分之犯罪，惟既經檢察官依實質上一罪關係擴
    張起訴，爰不另為無罪之諭知。被告前因犯詐欺罪及違反毒
    品危害防制條例等罪，經本院、臺灣板橋地方法院分別判處
    有期徒刑3月、3月、7月，定應執行之刑為有期徒刑11月確
    定，而於92年12月9日執行完畢，有本院被告前案紀錄表在
    卷可考，故被告在上開有期徒刑執行完畢後5年內，故意再
    犯本件有期徒刑以上刑之罪，構成累犯，應依刑法第47條之
    規定加重其刑。
四、原審以被告事證明確而予論科，固非無見。惟查被告在附表
    編號1、3、4、6之文件上所按捺之指印分別為10枚、6枚、3
    枚、2枚，其中編號6之文件有2紙，原判決分別誤為2枚、2
    枚、1枚、1枚，且被告並未在「扣押物品收據」上偽造署押
    ，原判決事實及理由欄一竟記載認定被告於此文書上偽造署
    押，均有錯誤；另原判決之事實、理由，均認被告犯刑法第
    217條第1項之偽造署押罪，竟於主文欄諭知被告行使偽造私
    文書罪云云，亦屬矛盾。檢察官上訴意旨指摘原判決不當，
    求予撤銷改判，為有理由，應由本院將原判決撤銷。爰審酌
    被告為逃避通緝，竟冒用其妹「乙○○」之名義應訊而偽造
    署押，顯然欠缺法治觀念，及其犯罪之手段、所生危害、生
    活狀況、智識程度暨犯罪後坦承犯行，態度良好等一切情狀
    ，量處如主文第2項所示之刑，並諭知易科罰金之折算標準
    。
五、偽造如附表所示之「乙○○」署押，依刑法第219條之規定
    ，均應沒收。
據上論斷，應依刑事訴訟法第369條第1項前段、第364條、第299
條第1項前段，刑法第217條第1項、第47條、第41條第1項前段、
第219條，判決如主文。
本案經檢察官覃正祥到庭執行職務。
中　　華　　民　　國　　96　　年　　6 　　月　　28　　日
                  刑事第二庭審判長法  官  呂丹玉
　　                              法  官  林恆吉
                          　　　　法　官  林銓正
以上正本證明與原本無異。
如不服本判決，應於收受送達後10日內向本院提出上訴書狀，其
未敘述上訴之理由者並得於提起上訴後10日內向本院補提理由書
（均須按他造當事人之人數附繕本）。
　                                書記官  陳玲憶
中　　華　　民　　國　　96　　年　　7 　　月　　2 　　日
附表
┌──┬───────────┬──────┐
│編號│  文    件    名    稱│偽造署押之內│
│    │                      │容、數量    │
├──┼───────────┼──────┤
│ 一 │臺北市政府警察局大安分│乙○○之簽名│
│    │局95年7月5日警詢筆錄  │2枚、指印10 │
│    │                      │枚          │
├──┼───────────┼──────┤
│ 二 │口卡片                │「乙○○」之│
│    │                      │簽名、指印各│
│    │                      │1枚         │
├──┼───────────┼──────┤
│ 三 │搜索扣押筆錄          │「乙○○」之│
│    │                      │簽名2枚、指 │
│    │                      │印6枚       │
├──┼───────────┼──────┤
│ 四 │扣押物品目錄表        │「乙○○」之│
│    │                      │簽名1枚、指 │
│    │                      │印3枚       │
├──┼───────────┼──────┤
│ 五 │權利告知書            │「乙○○」之│
│    │                      │簽名、指印各│
│    │                      │1枚         │
├──┼───────────┼──────┤
│ 六 │逮捕通知書（2紙）     │「乙○○」之│
│    │                      │簽名、指印各│
│    │                      │2枚         │
└──┴───────────┴──────┘
附錄：本案論罪科刑法條全文
中華民國刑法第217條第1項
（偽造盜用印章印文或署押罪）
偽造印章、印文或署押，足以生損害於公眾或他人者，處3年以
下有期徒刑。
